【裁判字號】    98,訴,2854
【裁判日期】    980828
【裁判案由】    毒品危害防制條例
【裁判全文】
臺灣板橋地方法院刑事判決              98年度訴字第2854號
公  訴  人  臺灣板橋地方法院檢察署檢察官
被      告  甲○○
                    （現另案於臺灣臺北監獄臺北分監執行）
上列被告因違反毒品危害防制條例案件，經檢察官提起公訴（98
年度毒偵字第5249號），被告於本院準備程序進行中就被訴事實
為有罪之陳述，經本院合議庭裁定由受命法官獨任進行簡式審判
程序，判決如下：
    主  文
甲○○施用第一級毒品，累犯，處有期徒刑柒月；扣案之注射針
筒貳支、美那水壹瓶，均沒收之。
    事  實
一、甲○○前因搶奪案件，經臺灣臺北地方法院以91年度訴字第
    1283號判處有期徒刑2 年6 月，並經臺灣高等法院以92年度
    上訴字第2758號判決駁回上訴確定，於民國94年1 月7 日假
    釋出監，交付保護管束至94年4 月1 日期滿未經撤銷假釋，
    其未執行之刑，以已執行論而執行完畢。又因施用毒品案件
    ，經臺灣臺北地方法院以年91年度毒聲字第1658號裁定送觀
    察、勒戒後，認無繼續施用毒品之傾向，於91年10月28日觀
    察、勒戒執行完畢釋放，並由臺灣臺北地方法院檢察署檢察
    官以91年度毒偵字第1316號為不起訴處分確定。5 年內復因
    施用毒品案件，經臺灣臺東地方法院以96年度訴字第109 號
    判處有期徒刑7 月，並經該院以96年度聲減字第832 號裁定
    減為有期徒刑3 月15日確定，於97年8 月21日縮刑期滿執行
    完畢。詎猶不思悛悔，復基於施用第一級毒品海洛因之犯意
    ，於98年6 月11日中午12時許，在停放於雲林縣麥寮鄉某處
    之車號WQ-5768 號自小客車上，以將第一級毒品海洛因摻入
    水中用針筒施打之方式，施用第一級毒品海洛因1 次。嗣同
    年月12日凌晨1 時許，因另案通緝，在彰化縣竹塘鄉台十九
    線自強大橋北端為警查獲，並扣得甲○○所有、供施用第一
    級毒品海洛因所用之注射針筒2 支、美那水1 瓶，經甲○○
    同意採尿送驗後，呈嗎啡陽性反應，始查悉上情。
二、案經彰化縣警察局芳苑分局報請臺灣彰化地方法院檢察署檢
    察官呈請臺灣高等法院檢察署檢察長令轉臺灣板橋地方法院
    檢察署檢察官偵查起訴。本院於準備程序進行中，被告就被
    訴事實為有罪之陳述，經告知被告簡式審判程序之旨，並聽
    取當事人之意見後，裁定進行簡式審判程序。
    理  由
一、上揭犯罪事實，業經被告甲○○於本院準備程序及審理中坦
    承不諱，並有注射針筒2 支、美那水1 瓶扣案可資佐證，而
    被告經警於98年6 月12日凌晨1 時30分許採集其尿液檢體送
    驗結果，呈嗎啡陽性反應一情，亦有彰化縣警察局芳苑分局
    委託檢驗尿液代號與真實姓名對照認證表、詮昕科技股份有
    限公司98年6 月25日報告編號00000000號濫用藥物尿液檢驗
    報告各1 紙附卷可參，足認被告之自白與事實相符，洵堪採
    為認定事實之依據。事證明確，被告犯行已堪認定。又按92
    年7 月9 日新修正之毒品危害防制條例刪除二犯及三犯之規
    定，一改修法前繁雜之處遇程序，僅將施用毒品者簡化區分
    為初犯、再犯，並認施用毒品者係屬病患性犯人，以觀察、
    勒戒戒除其身癮，並以強制戒治去除其心癮。經觀察、勒戒
    或強制戒治執行完畢釋放後，若係5 年後再犯該條例第10條
    施用毒品罪者，與同條例第20條第1 項、第2 項關於「初犯
    」之處理方式相同，檢察官應先聲請法院裁定令被告入勒戒
    處所觀察、勒戒，並視有無繼續施用毒品傾向，決定應予釋
    放、為不起訴之處分，或應聲請法院裁定令入勒戒處所強制
    戒治；若係5 年內「再犯」同條例第10條施用毒品罪者，依
    同條例第23條第2 項規定，檢察官則應依法追訴。觀諸該條
    例第20條第3 項之修正理由：「觀察、勒戒或強制戒治5 年
    後再犯者，顯見前所實施之觀察、勒戒或強制戒治已足以遮
    斷其施用毒品之癮，為期自新及協助其戒除毒癮，對此5 年
    後再犯者，爰明定仍適用初犯之規定，先經觀察、勒戒、強
    制戒治之程序。」及同條例第23條第2 項之修正理由：「為
    配合簡化施用毒品犯之刑事處遇程序，並鑑於經觀察、勒戒
    或強制戒治執行完畢釋放後5 年內再犯者，其再犯率甚高，
    原據以實施之觀察、勒戒及強制戒治既已無法收其實效，自
    應施以刑事處遇。」，顯然如施用毒品者係前經觀察、勒戒
    或強制戒治等治療程序執行完畢5 年後，始再施用毒品之「
    初犯」，因前所執行之觀察、勒戒或強制戒治已足收戒除毒
    癮之效，自應重新執行觀察、勒戒或強制戒治等治療程序，
    並於治療程序執行完畢後，由檢察官為不起訴處分，毋庸對
    之追訴處罰；反之，在「再犯」之情形，因其先前所為治療
    程序顯未能收戒斷毒癮之效，且考量施用毒品者之再犯率偏
    高，乃簡化其刑事處遇程序，而逕予追訴處罰，不再施以治
    療程序。參酌上開立法理由，修正毒品危害防制條例就施用
    毒品者，祇於「初犯」及「5 年後再犯」二種情形，有其追
    訴條件之限制，即須於初犯經觀察、勒戒或強制戒治釋放後
    ，5 年內均無施用毒品之行為，始能認其前所實施之觀察、
    勒戒或強制戒治已足遮斷毒癮，而得於5 年後再犯時，再予
    適用初犯之規定，重行觀察、勒戒等程序。倘5 年內已經再
    犯，被依法追訴處罰，縱其第3 次（或第3 次以上）施用毒
    品之時間在初犯釋放5 年以後，即與「5 年後再犯」之情形
    有別，且因已於「5 年內再犯」，顯見其再犯率甚高，原實
    施觀察、勒戒或強制戒治，已無法收其實效，而無5 年戒斷
    期之存在，自無再經觀察、勒戒及強制戒治之必要，應由檢
    察官逕行起訴，始符新法修正之本旨。是被告前因施用毒品
    案件，經臺灣臺北地方法院以年91年度毒聲字第1658號裁定
    送觀察、勒戒後，認無繼續施用毒品之傾向，於91年10月28
    日觀察、勒戒執行完畢釋放，並由臺灣臺北地方法院檢察署
    檢察官以91年度毒偵字第1316號為不起訴處分確定後，5 年
    內即再因施用毒品案件，經臺灣臺東地方法院以96年度訴字
    第109 號判處有期徒刑7 月，並經該院以96年度聲減字第
    832 號裁定減為有期徒刑3 月15日確定，此有臺灣高等法院
    被告前案紀錄表1 份在卷可稽，被告於上開觀察、勒戒執行
    完畢後，既曾於5 年內再犯毒品危害防制條例第10條之罪，
    並經判刑確定，本次被告所犯毒品危害防制條例第10條之罪
    ，自非屬毒品危害防制條例第20條第3 項所定「再犯」之情
    形，而應依法追訴，附此敘明。
二、核被告甲○○所為，係犯毒品危害防制條例第10條第1 項之
    施用第一級毒品罪。其施用第一級毒品海洛因前持有第一級
    毒品海洛因之低度行為，應為施用之高度行為所吸收，不另
    論罪。又被告有如犯罪事實欄所載之犯罪科刑執行情形，此
    有臺灣高等法院被告前案紀錄表1 份在卷可稽，其受有期徒
    刑之執行完畢後，5 年以內故意再犯本件有期徒刑以上之罪
    ，為累犯，應依刑法第47條第1 項之規定加重其刑。爰審酌
    被告前已因施用毒品案件經送觀察、勒戒，並經法院判刑在
    案，仍不能戒除毒癮，未能知所警惕，再次漠視法令禁制而
    犯本罪，顯見其戒除毒癮之意志薄弱，惟念其犯後坦承犯行
    ，且施用毒品所生危害，實以自戕身心健康為主，對於他人
    生命、身體、財產等法益，尚無明顯而重大之實害等一切情
    狀，量處如主文所示之刑，以示懲儆。又扣案之注射針筒2
    支、美那水1 瓶，均係被告所有，供本件施用第一級毒品犯
    罪所用之物，業經被告供承在卷，爰均依刑法第38條第1 項
    第2 款規定併予宣告沒收之。
據上論斷，應依刑事訴訟法第273 條之1 第1 項、第299 條第1
項前段，毒品危害防制條例第10條第1 項，刑法第11條前段、第
47條第1 項、第38條第1 項第2 款，判決如主文。
本案經檢察官李巧菱到庭執行職務。
中    華    民    國    98    年    8     月    28    日
                      刑事第十二庭  法  官    曾淑娟
上列正本證明與原本無異。
如不服本判決，應於判決送達後10日內敘明上訴理由，向本院提
出上訴狀 (應附繕本) ，上訴於臺灣高等法院。其未敘述上訴理
由者，應於上訴期間屆滿後20日內向本院補提理由書「切勿逕送
上級法院」。
                                    書記官    謝雪紅
中    華    民    國    98    年    8     月    28    日
附錄本案論罪科刑法條全文：
毒品危害防制條例第10條
施用第一級毒品者，處6 月以上5 年以下有期徒刑。
施用第二級毒品者，處3 年以下有期徒刑。


司法院資訊處製作；財團法人民間司法改革基金會備份。
